【裁判字號】    89,上易,4535
【裁判日期】    891230
【裁判案由】    竊佔
【裁判全文】
臺灣高等法院刑事判決                          八十九年度上易字第四五三五號
    上  訴  人  臺灣臺北地方法院檢察署檢察官
    被      告  甲○
右上訴人因被告竊佔案件，不服臺灣台北地方法院八十九年度易字第一七九０號，中
華民國八十九年十月三十日第一審判決（起訴案號：臺灣台北地方法院檢察署八十九
年度偵字第七八八一號）提起上訴，本院判決如左：
    主  文
上訴駁回。
    理  由
一、本案經本院審理結果，認第一審判決以公訴意旨所指被告甲○意圖為自己不法之
    利益，自民國八十五年間起，以水泥磚固定於路邊排水溝水泥蓋上之方式竊佔台
    北市○○○路三十二號之四前之公有道路及人行道，從事洗車業務，涉有竊佔罪
    嫌之犯罪事實不能證明，而為被告無罪之諭知，認事用法俱無不當，應予維持，
    並援用第一審判決書所載之理由。
二、檢察官上訴意旨雖以被告在上址經營洗車業務，並於該址前道路之排水溝水泥蓋
    上設置水泥磚塊，其目的乃係為供其洗車之客戶得以將車開上人行道，且被告經
    營之場地過小，客戶洗車時車輛無法完全開入，而佔用人行道，生意多時甚至亦
    會佔用馬路，並經證人即本件查報之員警江清田於原審到庭證述綦詳，衡諸常情
    ，被告應不致允許非洗車之客戶使用該斜坡通行，以免妨礙其洗車業務之經營，
    再觀以卷附照片可知，被告洗車場客戶實已佔用大半之人行道，復加以洗車工人
    之洗車動作及洗車時水柱之噴灑，整個人行道均已受到阻斷，而無法供公眾通行
    ，因此，本件被告縱未將所經營洗車場前之人行道及公有道路圍起或以標示禁止
    他人通行，然實際上其已以實力支配該部分人行道及公有道路，排除公眾使用該
    部分人行道及公有道路通行，自構成刑法第三百二十條第二項之竊佔罪，原判決
    僅以形式上被告未予以圍起亦未設標示，遽認被告並未將該部分不動產納入己力
    支配，自有未當云云。惟查被告於上址前之路邊排水溝水泥蓋上，舖設水泥磚斜
    坡之事實，固據被告自承無訛，縱被告舖設該斜坡之目的係為至其處所洗車之客
    戶車輛上下方便而設，惟被告既未設置任何形式之藩籬或其他足以防阻他人進入
    之設施而對該部分道路做排他性之使用，一般行經該處之公眾非不得使用該斜坡
    ，是被告此部分所為，在客觀上尚不得謂已該當於排除他人對特定動產之使用，
    而將該不動產納入自己實力支配下之竊佔行為，此原判決已具論甚詳。次查原公
    訴意旨係謂被告以水泥磚固定於路邊排水溝水泥蓋上之方式竊佔台北市○○○路
    三十二號之四前之公有道路及人行道，從事洗車業務云云，是公訴意旨所指被告
    竊佔之犯罪事實，應僅及於被告於上址路邊排水溝水泥蓋上舖設水泥磚部分之事
    實，並未包括上訴意旨所指被告經營洗車業務時，客戶車輛佔用該址前人行道、
    馬路及洗車工人於該處洗車時，不斷噴灑水柱，阻斷人行道通行之事實，況被告
    經營洗車業務，縱有上訴意旨所指車輛佔用人行道、馬路及噴灑水柱妨礙他人通
    行之情事，同上說明，被告既未就該部分人行道為排他性、獨占性之使用，縱有
    妨礙通行，亦僅生應否對其行政取締之問題，核與刑法上竊佔罪之構成要件有間
    。從而檢察官執以上訴，指摘原判決未慮及被告就上開道路實質上已排除他人使
    用，僅審酌被告形式上未將該部分道路圍住及附加不得通行之標示，遽認被告未
    竊佔該部分道路，殊屬違誤云云，為無理由，應予駁回。
據上論斷，應依刑事訴訟法第三百六十八條、第三百七十三條，判決如主文。
本案經檢察官張秋雲到庭執行職務。
中    華    民    國      八十九      年      十二      月      三十    日
                              臺灣高等法院刑事第十六庭
                                  審判長法  官    許  增  男
                                        法  官    黃  鴻  昌
                                        法  官    蔡  彩  貞
右正本證明與原本無異。
不得上訴。
                                        書記官    張  淑  芬
中    華    民    國      九十    年      一        月       三         日


司法院資訊處製作；財團法人民間司法改革基金會備份。
